【裁判字號】    95,易,576
【裁判日期】    950731
【裁判案由】    傷害
【裁判全文】
臺灣臺南地方法院刑事判決               95年度易字第576號
公  訴  人  臺灣臺南地方法院檢察署檢察官
被      告  甲○○
上列被告因傷害案件，經檢察官提起公訴（九十五年度偵字第六
○七一號），本院判決如下：
    主  文
甲○○無罪。
    理  由
一、公訴意旨略以：被告甲○○與告訴人丙○○原均任職在天一
    便當公司所承包東陽實業股份有限公司（下稱東陽公司）之
    員工餐廳，為同事關係，民國九十四年初，天一便當公司負
    責人李威因聽聞甲○○向東陽公司高層推薦他家便當公司承
    做東陽公司的員工餐廳，遂將甲○○由負責收取餐券及打掃
    餐廳之工作，調整為廚房煮麵之工作，甲○○因而懷疑係丙
    ○○所告密，並於九十四年六月間離職，適甲○○於九十四
    年十月三十日上午八時三十分許，在臺南市○區○○○路臺
    南公園旁人行道上巧遇丙○○，竟基於普通傷害之故意，動
    手毆打丙○○，致丙○○受有胸部多處擦傷及右側髖部挫傷
    等傷害，因認被告涉犯刑法第二百七十七條第一項前段之普
    通傷害罪等語。
二、按被告未經審判證明有罪確定前，推定其為無罪。且犯罪事
    實應依證據認定之，無證據不得認定犯罪事實。又不能證明
    被告犯罪者，應諭知無罪之判決，刑事訴訟法第一百五十四
    條、第三百零一條第一項分別定有明文。另按事實之認定，
    應憑證據，如未能發現相當證據，或證據不足以證明，自不
    能以推測或擬制之方法，為裁判基礎，且縱使被告否認犯罪
    事實所持之辯解不能成立，仍非有積極證據足以證明其犯罪
    行為，不能遽為有罪之認定。亦有最高法院四十年臺上字第
    八十六號判例、三十年上字第一八三一號判例可參。又告訴
    人之告訴，係以使被告受刑事訴追為目的，是其陳述是否與
    事實相符，仍應調查其他證據以資審認，最高法院五十二年
    臺上字第一三○○號判例亦可參照。亦即告訴人指訴被告犯
    罪，必須有相當之補強證據加以佐證，方可作為被告不利之
    認定，要屬當然。
三、公訴意旨認被告甲○○涉犯上開傷害犯行，無非係以告訴人
    丙○○之指訴、告訴人所提出之診斷證明書以及被告對告訴
    人懷恨在心之情等為主要論據。訊據被告甲○○堅詞否認有
    何公訴意旨所指傷害犯行，辯稱：伊於案發時均在家中，並
    未遇到告訴人，伊不可能打告訴人等語。經查：
（一）現行刑事訴訟法並無禁止被害人於公訴程序為證人之規定
      ，自應認被害人在公訴程序中具有證人適格（即證人能力
      ），然被害人與一般證人不同，其與被告處於絕對相反之
      立場，其陳述之目的，在使被告受刑事訴追處罰，內容未
      必完全真實，證明力自較一般證人之陳述薄弱。故被害人
      縱立於證人地位而為指證及陳述，且其指證、陳述無瑕疵
      可指，仍不得作為有罪判決之唯一依據，應調查其他證據
      以察其是否與事實相符，亦即仍須有補強證據以擔保其指
      證、陳述之真實性，始得採為斷罪之依據，最高法院九十
      四年度臺上字第三三二六號判決可資參照。本案告訴人丙
      ○○雖於警詢時、偵查中及本院審理時均指訴：九十四年
      十月三十日上午八時三十分許，伊在臺南市○區○○○路
      臺南公園旁人行道上遭被告丙○○毆打等語，告訴人並提
      出新樓醫院診斷證明書一紙以證明其受傷之事實，惟告訴
      人另供述：案發當時除伊與被告二人外，案發現場並無他
      人目擊伊遭毆打之經過等語，是參考上開之證據，僅可證
      明告訴人於案發時地可能遭人毆打之事實，至於本案公訴
      意旨認案發當時被告有在案發現場毆打告訴人之犯行乙節
      ，顯然僅有告訴人單方面之指訴而已，並無其他積極證據
      可佐，衡諸首揭說明，已難僅憑公訴人所舉之證據即遽認
      被告犯罪。另再細鐸告訴人所指述被告傷害其之方式，告
      訴人先於九十四年十月三十一日警詢時供稱：被告係無故
      以手抓其胸部及脖子多處擦傷等語（見臺南市警察局第五
      分局南市警五字第九九七號刑案偵查卷第二頁）；復於九
      十五年一月三日於檢察事務官詢問時供稱：被告用手抓伊
      胸部及脖子二處，之後並將伊推倒在地使其受傷等語（見
      臺灣臺南地方法院檢察署九十四年度核交字第一三八八號
      偵查卷第五頁）；嗣於本院九十五年七月十八日審理時證
      訴：被告係抓伊脖子及胸口，伊就往右後方倒下去，伊倒
      下去後被告又往伊臀部踢一下等語（見本院當日審理筆錄
      ），稽之上開告訴人之指述，可認告訴人對於被告傷害其
      方式之指述內容，有離案發時間越久反而越為具體詳細之
      情形，此與一般人之記憶會隨時間之經過而逸失、模糊之
      常情不符，是由此足徵告訴人證詞之信用性不高，自不能
      僅據告訴人之指述作為認定被告犯罪之唯一依據。
（二）再者，公訴人雖舉證人李威之證言，以證明被告與告訴人
      間前曾因被告遭老闆李威調整職務，而使被告對告訴人懷
      恨在心等情，惟被告與告訴人間曾因共事同一家公司時之
      糾紛而有所仇怨，則上開之情雖可佐證被告有毆打告訴人
      之動機，然據此亦可作為告訴人因此懷怨而誣指被告犯罪
      之可能，是告訴人之指述既可能因其與被告間曾有夙怨，
      而有陷害或誣指被告對其為傷害行為之動機，益徵不的僅
      遽告訴人之唯一指述即作為不利被告之證明。況本案被告
      於九十四年六月底即已離職，則被告若係因於與告訴人同
      事期間對告訴人之舉止有所不滿，則衡之常情，被告如因
      上開恩怨欲傷害被告，則其理當會在離職前或離職後不久
      即對告訴人進行報復，然佐以本案案發時係九十四年十月
      底，此時點距告訴人離職時已近五個月，且在此期間內，
      告訴人既未再對被告為任何不利行為之情形下，則何以被
      告會在離職五個月後再下手觸犯本案傷害告訴人之犯行，
      是由上開不合常理之處，亦可證明被告與告訴人間雖曾有
      恩怨一節，然亦難據此即認被告有犯本案傷害告訴人之犯
      案動機。
（三）又本案告訴人係於案發後隨即往赴新樓醫院驗傷，然其竟
      遲至案發後翌日下午五時始前往派出所報案一節，業據告
      訴人供述在卷。雖刑法第二百七十七條第一項之傷害罪，
      須告訴乃論；又告訴乃論之罪，其告訴應自得為告訴之人
      知悉犯人之時起，六個月內為之，此觀刑法第二百八十七
      條前段、刑事訴訟法第二百三十七條第一項之規定甚明。
      是法律僅規定傷害罪為告訴乃論案件，被害人必須於六個
      月內提出告訴，並未要求被害人必須在受傷後立即往赴警
      察機關報案，是告訴人雖於案發當日即至醫院驗傷，然其
      遲至案發翌日下午五時始前往派出所對被告提出告訴，於
      法尚無未合。惟查告訴人對其驗傷後相隔一日始前往警察
      機關報案之原因，證述係其希望給被告一個機會，看被告
      會不會向其道歉等語，然本件告訴人既於案發後立即前往
      醫院驗傷，顯見告訴人並非毫無對被告興訟之意，而依告
      訴人之指述，被告既係於路上無人處忽然向告訴人攻擊，
      且於傷害犯行後並對告訴人表示，要打告訴人使告訴人找
      不到證人等情，則參諸一般常情，被告既已於離去前明確
      表示告訴人並無證人可證明其有傷害之犯行，則在告訴人
      缺乏人證及物證之情形下，被告當不可能坦認其有傷害告
      訴人之犯行，更遑論被告會主動向告訴人表示歉意，且再
      佐以告訴人於受傷後至提出告訴前，復又未自行或找其他
      人向被告理論，且亦因告訴人尚未向警察機關提出告訴，
      是被告亦未遭警察機關通知到案說明，故被告更不可能有
      受於情勢之壓力而被迫向告訴人道歉之可能，是由上開告
      訴人於驗傷後未立即向警察機關提出告訴之不合理情形，
      尚難認告訴人本案之供述無瑕可指，而堪以全然採信。
（四）基上，公訴意旨所指被告有於案發時地毆打告訴人之犯罪
      事實，顯僅有告訴人一方之指訴而已，而無其他積極之補
      強證據可佐，且告訴人指訴之信用性又非全然無瑕疵，應
      認不能證明被告犯罪。
（五）到庭之公訴檢察官雖於審判期日另聲請對被告測謊，惟按
      測謊之鑑驗，係就受測人對相關事項之詢答，對應其神經
      、呼吸、心跳等反應而判斷，其鑑驗結果有時亦因受測人
      之生理、心理因素而受影響，該鑑驗結果固可為審判之參
      考，但非為判斷之唯一及絕對之依據，且測謊檢查之受測
      者可能因人格特性或對於測謊質問之問題無法真正瞭解，
      致出現不應有之情緒波動反應，此時若過於相信測謊結果
      ，反而有害於正當之事實認定，又測謊檢查之時間過遲攸
      關受測者情緒得否平復，與鑑定之精確性非無影響，此時
      間因素，法院於取捨時不得不予考量，最高法院九十二年
      度臺上字第二二八二號、八十五年度臺上字第五七九一號
      判決意旨參照。是本院認本件檢察官既未於案發後之偵查
      階段對被告立即進行測謊，以致於本件案發至今已相隔八
      月之久，此期間內被告復又歷經多次之偵審程序，因而數
      次與告訴人於同一法庭內相處，是堪認上開之情均足以影
      響測謊鑑定結果之精確性，是即便被告送測謊鑑定後未通
      過測謊結果，本院基於罪證有疑利於被告之原則，仍不足
      據此為不利被告之認定，是自無再依公訴人所請，對被告
      實施測謊鑑定之必要，附此敘明。
四、綜上所述，公訴人所舉之證據，無論為告訴人片面之指訴，
    或診斷證明書，均尚不足使本院得被告有罪之確信，自不得
    遽以該條項之罪名相繩；此外，復查無其他積極之證據足以
    證明被告涉有公訴人所指之傷害犯行，即不能證明被告犯罪
    ，自應為被告無罪之判決。
五、據上論斷，應依刑事訴訟法第三百零一條第一項，判決如主
    文。
本案經檢察官乙○○到庭執行職務。
中    華    民    國    95    年    7     月    31    日
              刑事第九庭    審判長法  官  蔡奇秀
                                  法  官  黃欣怡
                                  法  官  楊佳祥
以上正本證明與原本無異。
如不服本判決應於送達後十日內向本院提出上訴狀。
                                  書記官  王志銘
中    華    民    國    95    年    7     月    31    日


司法院資訊處製作；財團法人民間司法改革基金會備份。
